臺灣高等法院臺南分院刑事判決　　　　 96年度上訴字第450號
上　訴　人　臺灣雲林地方法院檢察署檢察官
被　　　告　甲○○
　　　　　　　　　　　號
選任辯護人　許哲嘉律師
上列上訴人因被告違反槍砲彈藥刀械管制條例案件，不服臺灣雲
林地方法院95年度訴字第794號中華民國96年3月21日第一審判決
（起訴案號：臺灣雲林地方法院檢察署95年度偵字第299號），
提起上訴，本院判決如下：
    主  文
上訴駁回。
    理  由
一、公訴意旨略以：被告甲○○與許明通（已判決確定），自不
    詳時間起，基於共同犯意之聯絡，未經許可持有12GAUGE 口
    徑的制式霰彈槍（即獵槍）一把（槍枝管制編號0000000000
    號）及霰彈十六發，而藏放於雲林縣東勢鄉四美村（番子寮
    ）工寮內。之後又將槍枝、子彈移至雲林縣麥寮鄉三盛村許
    厝寮三三號許明通舊居處天花板藏放。警察在偵辦謝桂鍾（
    已判決確定）等人涉擄人勒贖案件時，懷疑甲○○涉案，對
    甲○○的0000000000號行動電話實施通訊監察，於民國九十
    三年六月十七日二十時零分四十一秒聽到許明通打電話給甲
    ○○時，提到「那個啥…前陣子前陣子放在我那裡的…的？
    」、「大ㄟ那個…」、「就是前陣子放在我那裡那隻大隻『
    那隻』」「還有在…番子寮？」、「要是遇到就打乎死，怎
    會讓他怎樣呢！你看有影無？」，因而合理懷疑許明通持有
    槍枝，並在九十三年七月十五日十六時左右，持檢察官簽發
    的拘票，將許明通拘提到案。惟於當日十八時開始詢問時，
    許明通拒絕接受詢問，隔日天亮，經偵查員勸導後，許明通
    帶同偵查員前往上述藏槍地點起出上述獵槍一把、霰彈十六
    顆（因鑑定而試射三顆，餘十三顆）。因認被告甲○○涉犯
    槍砲彈藥刀械管制條例第八條第四項、第十二條第四項之罪
    嫌云云。
二、按事實之認定應憑證據，如未能發現確實之證據，或證據不
    足以證明，自不能以推測或擬制之方法以為裁判基礎；再犯
    罪事實所憑之證據，無論係直接證據或間接證據，其為訴訟
    上之證明，須於一般人均不致有所懷疑而得確信為真實之程
    度，始得據為有罪之認定，倘其證明尚未達此程度而尚有合
    理之懷疑存在時，本諸無罪推定原則，自應為被告無罪之諭
    知；又被告否認犯罪事實所持辯解縱使不能成立，除非有確
    實證據足以證明對於被告犯罪已無合理之懷疑外，不能遽為
    有罪之認定；刑事訴訟法規定被告有緘默權，被告基於不自
    證己罪原則，既無供述之義務，亦不負自證清白之責任，不
    能因被告未能提出證據資料證明其無罪，或對於被訴之犯罪
    事實不置可否，即認定其有罪，最高法院92年台上字第2570
    號判決即首揭此旨。故被告否認犯罪事實所持之辯解縱使不
    能成立，如無積極證據足以證明其犯罪行為，自不能以推測
    或擬制之方法以為裁判之基礎，此即為無罪推定原則之宗旨
    所在。為貫徹此原則，檢察官對於被告之犯罪事實，應負實
    質舉證責任。刑事訴訟法修正後第一百六十一條第一項規定
    「檢察官就被告犯罪事實，應負舉證責任，並指出證明之方
    法」，明訂檢察官舉證責任之內涵，除應盡「提出證據」之
    形式舉證責任外，尚應「指出其證明之方法」，用以說服法
    院，使法官「確信」被告犯罪構成事實之存在。此「指出其
    證明之方法」，應包括指出調查之途徑，與待證事實之關聯
    及證據之證明力等事項，最高法院91年度第4次刑事庭會議
    業已明揭其旨。
三、檢察官以被告甲○○涉犯槍砲彈藥刀械管制條例第八條第四
    項、第十二條第四項之罪，係以下列證據為憑：
（一）證人即共犯許明通九十三年七月十六日第二次警詢筆錄、
      九十三年七月十六日偵訊筆錄、九十五年九月八日偵訊筆
      錄。
      待證共犯許明通持有扣案槍彈之事實。
（二）被告甲○○九十三年七月十六日第二次警詢筆錄、九十三
      年七月十六日偵訊筆錄、九十五年三月八日偵訊筆錄。
      待證被告知悉共犯許明通持有槍枝，並共同持有且代為處
      理，其曾於通訊監察期間使用0000000000號行動電話之事
      實。
（三）照片十一張。
      待證槍枝經取出扣案之情形。
（四）刑事警察局93年8月13日刑鑑字第0930153667號槍彈鑑定
      書。
      待證扣案槍、彈均具有殺傷力之事實。
（五）九十三年六月十七日下午八時零分四十一秒0000000000（
      許明通）與0000000000（被告）通訊監察譯文。
      待證被告與共犯許明通共同持有扣案槍彈之事實。
（六）扣案制式霰彈槍一枝、霰彈十六發。
      待證被告未經許可共同持有槍枝之事實。
四、按被告以外之人於審判外之陳述，雖不合前四條之規定，經
    當事人於審判程序同意作為證據，法院審酌該言詞陳述或書
    面陳述作成時之情況，認為適當者，亦得為證據。當事人、
    代理人或辯護人於法院調查證據時，知有第一百五十九條第
    一項不得為證據之情形，而未於言詞辯論終結前聲明異議，
    視為有前項之同意，刑事訴訟法第一百五十九條之五定有明
    文。查，被告及辯護人對檢察官所提出上開證據，於原審及
    本院審理時對上開證據之證據能力其均同意做為證據使用。
    。揆之前揭規定，本院審酌該陳述證據之取得過程並無瑕疵
    ，與本案待證事實間復具有相當之關聯性，以之為本案證據
    尚無不當，自得採為證據。又所引用之文書證據，均係公務
    員職務上製作之文書或從事業務之人於業務上或通常業務過
    程所須製作之紀錄文書、證明文書，並無顯不可信之情況，
    亦得為證據，先予敘明。
五、訊據被告甲○○固不否認於九十三年六月七日下午八時零分
    四十一秒，許明通有以0000000000號之行動電話與其所有之
    0000000000號行動電話有上開之對話，惟堅決否認有違反槍
    砲彈藥刀械管制條例之犯行，辯稱：他（許明通）之前有說
    過槍枝的事，但我沒有碰過槍，他是要調貨櫃，我不知道貨
    櫃內有什麼等語。
六、經查：被告於警詢時供稱：「許明通打電給我是跟我說，涉
    案車輛已被台西分局查扣，歹徒一定會被查出，防範歹徒來
    找我們，要自己小心，並問我他不久前拿到我舊居處番子寮
    藏放之霰彈槍問我有沒有拿走，我說沒有，他又跟我講說，
    如果他碰到歹徒，我一定會打死他，我並告訴他，如果沒有
    事就不會到處亂跑。」、「被查獲的槍是何人所有我不知道
    ，是許明通拿去藏放。」等語（見雲林縣警察局台西分局93
    年7月16日台西警刑字第0930021085號卷第10頁）。於偵訊
    時供稱：「我知道許明通有要放東西，但我不知道他要放什
    麼東西。」、「我不知道他霰彈槍放在我的工寮。」等語（
    見偵字第299號卷第15頁）。可知被告自始至終之供述，均
    否認與許明通共同持有上開槍彈。
七、再查：
（一）證人許明通於警詢時供稱：該槍係已死亡之楊育德於九十
      年底所寄放，該通電話係談犯案車子被警方查扣，事情就
      出破了（曝光），以前放在我這裡的那支大的意思，係因
      溫崇益是我的朋友，並合夥共同經營股票指數，溫崇益被
      人在經營股票指數處所被擄走，警方查到涉案車輛，一定
      可以查到涉案歹徒，為了防範涉案歹徒也來找我，我才打
      電話給甲○○問他我不久前拿去寄放番仔寮工寮內霰彈槍
      ，他有沒有拿，他說沒有，我就拿回我舊房處藏放等語（
      見雲林縣警察局台西分局93年7月16日台西警刑字第09300
      21085號卷第2─7頁）。
（二）許明通於偵訊時證稱：「槍彈本來放在四美村一個貨櫃屋
      ，貨櫃後來吊走，被吊到四美村番子寮一個空地，後來又
      移到三盛村許厝三三號，我不知道甲○○何時知道我有這
      把獵槍及子彈，他應該不知道我把槍彈放在三盛村許厝三
      三號。」、「大隻是指大隻的工具。」等語（見偵字第
      299 號卷第25─27頁）。
（三）上開被告甲○○與許明通於行動電話中之對話，經台灣雲
      林地方法院法官勘驗後，證人許明通證稱：「當初阿弟寄
      在我那裡的時候，我愛現有拿出來玩，然後我問他有沒有
      動到，他就說他沒有，我是怕有人動到我的東西。」、「
      （你的意思不是甲○○把將槍及子彈從番仔寮移到你家去
      ？）他沒有動到。」、「我是問他有沒有動到，我是拿出
      來玩的。」、「我就是問他東西還有無在那裡，我是怕他
      去動到。」、「這槍與子彈不是我與甲○○共同保管。」
      等語（見93年重訴第14號卷第168─169頁）
（四）依據上開證人許明通之供述、照片、扣案之槍彈及槍彈鑑
      定書，僅能證明許明通未經許可持有上開具殺傷力之槍枝
      、子彈，及事後為員警查獲取出等事實，證人許明通並未
      供及與被告共同持有上開槍枝、子彈。
八、末查：至於九十三年六月十七日下午八時零分四十一秒許明
    通行動電話0000000000與被告行動電話0000000000之通訊監
    察譯文，固可認定被告知悉許明通持有、藏放槍彈之事，但
    僅能證明持有、藏放槍彈之人為許明通，並非被告，不能因
    為被告知悉此事，即謂被告與之共同持有。而依該通訊監察
    譯文內容，許明通是在詢問被告前日許明通持有、藏放之槍
    彈在不在，並未提及被告曾經持有、藏放，甚至移動。因此
    ，檢察官依上開通訊譯文認被告確實知悉該批槍彈放在番子
    寮，且在被告實力支配範圍之下，許明通始會以電話詢問被
    告該批槍彈下落，及本件槍彈並非在番子寮起出，而是在證
    人許明通位在雲林縣麥寮鄉三盛村許厝寮三三號舊居處天花
    板查獲，亦與被告與許明通上開對話相符，認被告確已依其
    與許明通之上開通話內容將槍彈移往他處（依許明通上開證
    詞，係許明通自行將槍彈移往他處）云云，而推論被告確有
    持有、藏放、移動上開槍彈之行為，雖亦屬合理之聯想，惟
    欠缺其他積極之證據補強上開推論，仍不足讓本院據以認定
    被告甲○○確實持有上開槍彈。
九、綜上所述，可知被告甲○○所辯，尚非無據。且本件檢察官
    所調查之證據資料，在客觀上顯尚未達於通常一般之人均不
    致於有所懷疑，而得確信被告確有如公訴意旨所指犯行之程
    度，縱有合理之懷疑，亦無從為有罪之確信。此外，復無其
    他任何直接或間接之積極證據，足資證明被告確有公訴意旨
    所載之犯行。是檢察官所舉之證據，不能證明被告有持有上
    開槍彈之事實。揆之前揭判決及決議意旨，被告犯罪尚屬不
    能證明，原審因而諭知無罪判決，經核於法並無不合，檢察
    官上訴意旨，仍執前詞，指摘原判決不當，為無理由，應予
    駁回。
據上論結，應依刑事訴訟法第三百六十八條，判決如主文。
本案經檢察官蘇南桓到庭執行職務。
中　　華　　民　　國　　96　　年　　7　 　月　　17　　日
                  刑事第二庭    審判長法　官  葉居正
                                      法　官  杭起鶴
                                      法　官  吳勇輝
以上正本證明與原本無異。
檢察官如不服本判決，應於收受本判決後十日內向本院提出上訴
書，其未敘述上訴理由者並得於提起上訴後十日內向本院補提理
由書。
本件被告不得上訴。
　　　　　　　　　　　　　　　　　　　書記官  李良倩
中　　華　　民　　國　　96　　年　　7　 　月　　17　　日
